【裁判字號】    94,交聲,965
【裁判日期】    950523
【裁判案由】    違反道路交通管理處罰條例聲明異議
【裁判全文】
臺灣士林地方法院交通事件裁定         94年度交聲字第965號
原處分機關  臺北市交通事件裁決所
異  議  人
即受處分人  甲○
上列受處分人因違反道路交通管理處罰條例案件，對於臺北市交
通事件裁決所民國94年11月8 日所為之處分（原處分案號：北市
裁一字第裁22-ADK001206號），聲明異議，本院裁定如下：
    主  文
原處分撤銷。
甲○不罰。
    理  由
一、原處分意旨略以：異議人即受處分人甲○於民國94年7 月19
    日早上8 時許（原舉發通知單及原裁決書誤載為94年8 月10
    日18時51分），駕駛2A-6156 號自小客車沿台北市○○○路
    ○ 段東向西左轉南外側車道上，右後保險桿被沿同路北向南
    直行外側車道由王淼堉駕駛之DU-7955 號自小客車左前保險
    桿撞及後，DU-7955 號自小客車向右偏後又撞及同路北向南
    路邊停車之RZ-0788 號自小客車左後車尾而肇事，經警舉發
    「轉彎車不讓直行車先行」之違規，依道路交通管理處罰條
    例第48條第6 款之規定，處罰鍰新臺幣（下同）1,800 元，
    並依同條例第63條第1 項第1 款規定，記違規點數1 點。
二、異議意旨略以：異議人駕車行經丁字路口，已事先察看左右
    並無來車，方左轉至中央北路慢車道往北投市區行駛，是在
    直行之狀態，而異議人車輛被擦撞後位置於中央北路直行之
    車道上，何來轉彎車未讓直行車先行之說。又由異議人車輛
    右後側燈罩上之油漆刮痕及路邊被撞車輛之位置研判，係肇
    事車輛未保持安全間距撞及路車而波及異議人之車輛云云。
三、經查：
  (一)相對人王淼堉固於員警詢問時陳稱：伊見中央北路4 段南向
    北外側車道有輛自小客車2A-6156 號行駛至桃源國中校門口
    前，迴轉往南方向行駛在車道線（內外側中間）等語，然此
    與異議人所陳稱其係自中央北路4 段48號東向西左轉同路北
    向南之外側道路，並非迴轉，並不相符。而相對人王淼堉之
    陳述，係以使異議人承擔肇事責任為目的，自不得作為認定
    異議人有違反道路交通安全規則行為之唯一依據。此外，本
    院復查無其他積極證據足資認定異議人確有上述迴轉行為，
    自應作對異議人有利之認定，先予敘明。
  (二)依卷附現場圖、當事人談話筆錄及現場照片5 張所示，異議
    人駕駛2A─6156號自用小客車（以下稱A 車），沿台北市北
    投區○○○路○ 段東向西左轉南外側車道上，右後保險桿被
    沿同路北向南直行外側車道，由相對人王淼堉駕駛之DU─
    7955號自用小客車（以下稱B 車）左前保險桿撞及後，異議
    人車向右偏行，再撞及同路北向南路邊停車之RZ─0788號自
    用小客車（以下稱C 車）左後車尾而肇事。再據現場圖示，
    相對人王淼堉之B 車右前保險桿撞及路邊停車之Ｃ車左後保
    險桿後，相對人王淼堉車車尾停留之位置距閃黃燈之左側道
    路邊線之延伸線長度為10.5公尺，而相對人王淼堉車右側車
    尾距中央北路右側邊線長度為2.7 公尺，另，C 車左側車身
    距上述邊線寬度為1.5 公尺，佐以卷附之道路交通事故補充
    資料表所載，異議人之車輛受損位置在右後車角保險桿、車
    燈處，相對人王淼堉車輛受損位置則在左前保險桿、前引擎
    蓋綜合研判，可知本件異議人駕駛自小客車東向西左轉彎進
    入中央北路4 段北向南外側車道時，已完成轉彎動作，並已
    行駛相當距離後，方在該路段北向南外側車道上，遭王淼堉
    駕駛之車輛左前保險桿自後方撞及異議人駕駛之車輛右後保
    險桿，王淼堉駕駛之車輛向右偏後又撞及同路北向南路邊停
    車之RZ-0788 號自小客車左後車尾而肇事。從而，本件肇事
    地點係於前揭路段北向南之外側車道上，堪以認定。則本件
    肇事既係在異議人完成轉彎動作後，且已行駛相當距離發生
    ，自與道路交通管理處罰條例第48條所規範之汽車駕駛人轉
    彎時所應遵守之行車順序及路權有間，故原處分機關援引道
    路交通管理處罰條例第48條第1 項第6 款規定，並據以認定
    異議人有轉彎車未讓直行車之違規事實，顯有違誤。
  (三)本院再審究異議人於進入交岔路口時，有無轉彎車未讓直行
    車先行之違規。按汽車行駛至交岔路口，其行進、轉彎，應
    應遵守燈光號誌之指示，道路交通安全規則第93條第1 項前
    段、第102 條第1 項第1 款定有明文。又閃光黃燈表示「警
    告」，車輛應減速接近，注意安全，小心通過，道路交通標
    誌標線號誌設置規則第211 條第1 項第1 款亦有明文規定。
    本件異議人於駕駛2A─6156號自用小客車，沿台北市北投區
    ○○○路4 段，在該路段48號桃源國中前，以東向西左轉南
    方向轉彎時，當時相對人王淼堉所行駛之臺北市北投區○○
    ○路○ 段由北往南方向，在該路段48號桃源國中前之號誌為
    閃光黃燈（至於東往西方向則未設置交通號誌），該處速限
    為每小時50公里，此有臺北市政府警察局交通警察大隊北投
    分局交通分隊A3類道路交通事故調查報告表以及本院函請上
    開單位補繪之道路交通事故現場圖可憑，故該處並非無燈光
    號誌之交岔路口，此際縱使異議人車輛屬轉彎車，然相對人
    王淼堉之車輛仍應遵守燈光號誌之指示，減速接近，並由異
    議人之車輛先行，而相對人王淼堉於警詢時自承當時車速為
    每小時51公里。是以相對人王淼堉於通過上開路口時，竟疏
    未注意閃黃號誌之設置，未予減速慢行小心通過，反以51公
    里之時速超速行駛，以致行經該閃黃號誌交岔路口時閃煞不
    及，始撞及異議人車輛。據上，異議人於行經該交岔路口時
    ，亦無轉彎車未讓直行車先行之違規行為甚明。
四、綜上所述，本件肇事係在異議人已完成轉彎動作後發生，且
    異議人於經過交岔路口時，亦應由相對人王淼堉遵守閃光黃
    燈之燈光號誌指示，禮讓異議人車輛先行。原處分機關爰引
    道路交通管理處罰條例第48條第6 款，以異議人違反轉彎車
    未讓直行車先行之規定，對異議人加以處罰，尚有未洽，是
    本件異議人之異議有理由，應由本院撤銷原處分，逕為諭知
    異議人不罰，以臻適法。
據上論斷，應依道路道路交通案件處理辦法第20條前段，裁定如
主文。
中    華    民    國    95    年    5     月    23    日
                  刑事第四庭法  官    許碧惠
以上正本證明與原本無異。
如不服本裁定，應於裁定送達後5 日內，向本院提出抗告狀。
                            書記官    徐仁豐
中    華    民    國    95    年    5     月    25    日


司法院資訊處製作；財團法人民間司法改革基金會備份。
